【裁判字號】    98,訴,416
【裁判日期】    981218
【裁判案由】    毒品危害防制條例等
【裁判全文】
臺灣桃園地方法院刑事判決               98年度訴字第416號
公  訴  人  臺灣桃園地方法院檢察署檢察官
被      告  乙○○
指定辯護人  鄭仁壽律師
上列被告因毒品危害防制條例等案件，經檢察官提起公訴（97年
度偵字第1304號），本院判決如下：
    主  文
乙○○共同運輸第三級毒品，處有期徒刑年。扣案如附表編號
一至編號六所示之物，均沒收。
    事  實
一、乙○○、甲○○（業經本院發布通緝，待到案後另行審結）
    均明知愷他命（Ketamine，俗稱K 他命）為毒品危害防制條
    例明定之第三級毒品，且屬行政院依據懲治走私條例公告之
    管制進口物品（「懲治走私條例公告管制物品項目及其數額
    」甲項第4 款規定之管制進出口物品），未經許可，不得運
    輸，亦不得私運進口，甲○○於民國96年12月前數月結識真
    實姓名年籍不詳綽號「阿財」之成年男子，乙○○於96年12
    月初某日結識真實姓名年籍不詳綽號「阿發」之成年男子（
    即甲○○所稱「阿財」之人），嗣於96年12月中某日甲○○
    與乙○○2 人經由「阿發（即阿財）」介紹認識，3 人乃謀
    議由「阿發」自境外以航空快遞包裹運輸貨品入境臺灣，先
    由「阿發」指定地點由甲○○出面至貨運行領取包裹，甲○
    ○領取包裹後再交由乙○○，乙○○再依「阿發」之指示將
    包裹轉交予「阿發」指定之人，待事成後，乙○○、甲○○
    即可獲得新臺幣（下同）5 千元不等之報酬，「阿發」並提
    供NOKIA 廠牌行動電話2 支（含SIM 卡2 枚，門號分別為00
    00000000、0000000000號）予乙○○作為聯絡之工具，乙○
    ○、甲○○對於前開簡單的領取航空包裹之工作即可輕易獲
    取5 千元之高額報酬，且「阿發」並已告知乙○○包裹內為
    違禁品，甲○○、乙○○均可預見航空包裹內可能夾帶毒品
    ，而以此事實之發生不違背其本意之不確定故意，竟為貪圖
    5 千元之報酬，即與綽號「阿發」之成年男子共同基於私運
    管制進口物品及運輸第三級毒品之犯意聯絡，先由「阿發」
    於96年12月中某日，在大陸地區廣東省東莞市某不詳處所，
    將如附表編號1 所示之第三級毒品愷他命以附表編號2 所示
    之塑膠袋分裝藏放於附表編號3 所示之鐵製圓盒內，再以附
    表編號4 所示塑膠袋包裝後，與其他261 個塑膠袋包裝之空
    鐵製圓盒，一併裝入附表編號5 所示之大紙箱內，佯為五金
    鐵盒，並以「王正城」為收貨人、臺北自取之收貨方式（提
    單號碼為0000000000000000000 號），委託不知情址設大陸
    地區廣東省東莞市南城區之三達快遞有限公司（下稱三達公
    司）人員運輸，自大陸地區經香港，以空運快遞方式進口貨
    物1 箱，並由不知情之立大航空快遞股份有限公司（下稱立
    大公司）人員於96年12月24日，以編號CX964049K783號進口
    快遞貨物簡易申報單，向財政部臺北關稅局申報進口輸入上
    開物品，並透過中華航空公司編號CI-5836 號班機，將上揭
    裝放有第三級毒品愷他命之貨物箱，於96年12月25日自香港
    運輸來台，嗣於96年12月26日凌晨3 時許，經內政部警政署
    航空警察局（下稱航警局）人員以X 光儀器檢測時查覺有異
    ，而會同財政部臺北關稅局人員拆封後，再以初步檢驗試劑
    確認其內為第三級毒品愷他命後，於翌（27）日上午11時40
    分許，由航警局人員陪同快遞公司人員送貨至址設臺中市西
    屯區○○○路○ 段611 之6 號之聯航航空貨運承攬有限公司
    （下稱聯航公司），乙○○、甲○○另於96年12月27日早上
    9 時、10時許，分別接獲「阿發」之通知至臺中市○○路與
    健行路口會合，待3 人會合後，「阿發」即告知甲○○與乙
    ○○至聯航公司代收該航空包裹，乙○○乃駕駛車牌號碼X5
    -4176 號自用小客車搭載甲○○至聯航公司，由甲○○出面
    另基於偽造署押之犯意，在聯航公司上址，偽簽「黃成力」
    之署名於三達公司送貨單上，以領取上開內藏愷他命之包裹
    ，而足生損害於聯航公司對包裹收件人資料管理之正確性及
    黃成力，旋於甲○○正欲將上開包裹交予在上開自用小客車
    內接應之乙○○時，為警當場查獲，並扣得如附表所示之物
    ，始悉上情。
二、案經內政部警政署航空警察局報請臺灣桃園地方法院檢察署
    偵查起訴。
    理  由
一、證據能力方面：
    按被告以外之人於審判外之言詞或書面陳述，除法律有規定
    者外，不得作為證據，刑事訴訟法第159 條第1 項固定有明
    文；惟被告以外之人於審判外之陳述，雖不符同法第159 條
    之1 至159 條之4 之規定，而經當事人於審判程式同意作為
    證據，法院審酌該言詞陳述或書面陳述作成時之情況，認為
    適當者，亦得為證據。又當事人、代理人或辯護人於法院調
    查證據時，知有第159 條第1 項不得為證據之情形，而未於
    言詞辯論終結前聲明異議者，視為有前項之同意，同法第15
    9 條之5 亦定有明文。另鑑於採用傳聞證據排除法則之重要
    理由之一，係因傳聞證據未經當事人之反詰問予以覈實，若
    當事人願放棄對原供述人之反對詰問時，原則上即可承認該
    傳聞證據之證據能力。經查，本件公訴人、被告、辯護人就
    本件後引之各項證據方法，迄於言詞辯論終結前均未聲明異
    議，而本院審酌此部分證據均無違法取證及證明力明顯過低
    之瑕疵，亦認以之作為證據為適當，故依諸上開規定及說明
    ，認此部分證據均具有證據能力。
二、事實能力方面：
    上揭事實，業據被告乙○○迭於警詢、偵訊及本院審理時均
    坦承不諱（各見臺灣桃園地方法院檢察署97年度偵字第1304
    號偵查卷宗第8 頁背面至第9 頁、第39頁、第51頁、第100
    頁、第122 頁至第123 頁，本院卷第90頁），核與證人即共
    同被告甲○○證述相符（見同上偵卷第5 頁背面至第6 頁背
    面、第36頁至第38頁），復據證人即快遞公司員工陳青鋒、
    證人即航警局查獲員警盧正元、證人即查獲員警潘榮慶證述
    屬實（各見同上偵卷第10頁至第12頁、第89頁、第98頁至第
    99頁）。並有卷附三達快遞送貨單、財政部台北關稅局96年
    12月26日函、台北關稅局扣押貨物收據及搜索筆錄、進口快
    遞貨物簡易申報單、航空警察局安全檢查隊X 光檢查儀注檢
    貨物報告表、航警局現場搜索採證照片、交通部民用航空局
    航空醫務中心毒品鑑定書、內政部警政署刑事警察局鑑定書
    （各見同上偵卷第7 頁、第20頁、第25頁至第29頁、第32頁
    至第34頁、第65頁至第66頁），此外復有扣案如附表所示之
    物，可資作證。又於上揭航空包裹內扣得之白色細晶體，經
    交通部民用航空醫務中心以氣相層析質譜儀法鑑定檢驗出含
    第三級毒品愷他命（Ketamine）成分，此有該醫務中心毒品
    鑑定書1 紙附卷可參（見同上偵卷第66頁），復經內政部警
    政署刑事警察局以氣相層析/ 質譜分析法及核磁共振分析法
    鑑驗結果，含第三級毒品愷他命（Ketamine）成分（純度百
    分之98，驗前純質淨重1861.84 公克），此有該局97年1 月
    8 日刑鑑字第0960197102號鑑定書1 紙在卷可稽。綜上所述
    ，足認被告乙○○前揭具任意性之自白核與事實相符，應屬
    可信，本件事證明確，被告乙○○犯行洵堪認定，應依法論
    科。
三、論罪科刑方面
(一)、新舊法比較部分：
  1.按行為後法律有變更者，適用行為時之法律。但行為後之法
    律有利於行為人者，適用最有利於行為人之法律，刑法第2
    條第1 項定有明文。又比較時應就罪刑有關之共犯、未遂犯
    、牽連犯、連續犯、結合犯，以及累犯加重、自首減輕暨其
    他法定加減（如身分加減）與加減例等一切規定，綜其全部
    罪刑之結果而為比較（最高法院24年上字第4634號判例、95
    年第8 次刑事庭會議決議參照）。
  2.按中央法規標準法第14條或第20條第2 項準用第14條之規定
    ，應分別特定其施行日期。是法規制定或前次修正基於特殊
    因素所特定之施行日期，並不適用於日後修正或再次修正之
    條文。而法律之制定或修正，若未明定施行日期者，中央法
    規標準法雖未規定應自何時生效，然法律既經制定或修正並
    經總統公布，自應依一般原則，自公布日起算至第3 日發生
    效力。92年7 月9 日修正公布之毒品危害防制條例第36條規
    定：「本條例自公布後6 個月施行。」其立法理由謂：「(一)
    依修正草案第2 條第3 項規定，法務部需會同衛生署成立審
    議委員會每3 個月定期檢討調整毒品之分級及品項，而本次
    新增第四級毒品，有需要在新法施行前先經該審議會檢討後
    再調整公布，爰預留6 個月緩衝期，以利處理。(二)依本條例
    新修正之規定，有必要再訂定相關子法及修正相關法規，以
    配合本條例之施行，故亦有需要預留適當緩衝期，以利訂頒
    相關子法及相關法規之配合修正」，故該條規定，顯係因應
    該次修正之需，始預留適當之緩衝期。98年5 月20日毒品危
    害防制條例修正條文時，因未有施行日期之特別規定，自應
    依一般原則，自公布日起算至第3 日發生效力。查毒品危害
    防制條例第4 、11、11之1 、17、20、25條條文，業於98年
    5 月20日以華總一義字第09800125141 號修正公布，依上開
    說明，修正條文應自公布日起算至第3 日即98年5 月22日發
    生效力。
  3.本件被告乙○○行為後，毒品危害防制條例第4 條第3 項、
    第17條業已修正，並於98年5 月20日公布，同年5 月22日生
    效，是被告犯後法律已有變更，修正前毒品危害防制條例第
    4 條第3 項規定為：「製造、運輸、販賣第三級毒品者，處
    五年以上有期徒刑，得併科新臺幣五百萬元以下罰金。」修
    正後毒品危害防制條例第4 條第3 項則規定為：「製造、運
    輸、販賣第三級毒品者，處五年以上有期徒刑，得併科新臺
    幣七百萬元以下罰金。」就其法定罰金刑部分，已由修正前
    「得併科新臺幣五百萬元以下罰金」更改為「得併科新臺幣
    七百萬元以下罰金」是以修正前之毒品危害防制條例第4 條
    第3 項之規定較有利於被告；然修正前毒品危害防制條例第
    17條原規定：「犯第4 條第1 項至第4 項、第5 條第1 項至
    第4 項前段、第6 條第1 項至第4 項、第7 條第1 項至第4
    項、第8 條第1 項至第4 項、第10條或第11條第1 項、第2
    項之罪，供出毒品來源，因而破獲者，得減輕其刑。」修正
    後毒品危害防制條例第17條則修正為：「犯第4 條至第8 條
    、第10條或第11條之罪，供出毒品來源，因而查獲其他正犯
    或共犯者，減輕或免除其刑。犯第4 條至第8 條之罪於偵查
    及審判中均自白者，減輕其刑。」，查本件被告乙○○於偵
    審程序皆自白犯罪，自以適用修正後毒品危害防制條例第17
    條減輕之規定，較有利於被告乙○○。經綜合比較結果，雖
    修正後違反毒品危害防制條例第4 條第3 項之罰金刑部分已
    變更為700 萬元以下而不利於被告，惟依修正後第17條第2
    項規定，於偵訊及本院審理時皆自白犯罪之被告乙○○應減
    輕其刑，自以適用修正後毒品危害防制條例之規定較有利於
    被告乙○○，是依刑法第2 條第1 項後段之規定，應一體適
    用修正後毒品危害防制條例第4 條第3 項、第17條之規定。
    另按從刑附屬於主刑，除法律有特別規定者外，依主刑所適
    用之法律，則基於從刑隨同主刑適用同一準據法之原則，關
    於沒收部分，亦應適用修正後毒品危害防制條例之規定。
(二)、論罪科刑部分：
    按愷他命係修正後毒品危害防制條例第2 條第2 項第3 款規
    定之第三級毒品，不得持有、運輸，且屬於行政院依據我國
    懲治走私條例第2 條第4 項規定授權公告之「懲治走私條例
    管制物品及其數額」甲類第四項所列之管制進出口物品，不
    得私運進口。又按自大陸地區私運物品進入臺灣地區者，以
    私運物品進口論，懲治走私條例第12條定有明文，查扣案之
    第三級毒品愷他命雖係經由香港搭機入臺，惟係由綽號「阿
    發」之人在大陸地區廣東省東莞市某處將扣案之第三級毒品
    愷他命分裝藏放於航空包裹內，委託不知情址設大陸地區廣
    東省東莞市之三達公司快遞人員，自大陸地區經香港，以空
    運快遞方式進口來臺，是扣案之第三級毒品愷他命應係自大
    陸地區起運，而非自香港起運之物品，而無香港澳門關係條
    例第35條第2 項之適用，併此敘明。再懲治走私條例第2 條
    第1 項所謂私運管制物品進口，係指由國外或自大陸地區私
    運管制物品，進入臺灣地區而言；輸入之既遂與未遂，又以
    是否已進入國界為標準；而運輸毒品罪祇以所運輸之毒品已
    實施運送為已足，並非以運抵目的地為犯罪完成之要件，區
    別該罪既遂或未遂，應以已否起運為準，既已起運，構成該
    罪之輸送行為即已完成，不以抵達目的地為既遂條件（最高
    法院95年度台上字第298 號判決意旨參照）。經查，本件被
    告乙○○與甲○○及「阿發」利用航空貨運自大陸地區私運
    、運輸第三級毒品愷他命抵達我國桃園機場，經內政部警政
    署航空警察局人員執行Ｘ光檢視勤務時，發覺可疑，乃會同
    財政部臺北關稅局人員開驗查獲，但該毒品既已運抵桃園機
    場，並進入我國領域內，其等私運管制物品第三級毒品愷他
    命進口及運輸愷他命之行為自已完成。是核被告乙○○所為
    ，係犯修正後毒品危害防制條例第4 條第3 項之運輸第三級
    毒品罪及懲治走私條例第12條、第2 條第1 項之準私運管制
    物品進口罪。被告乙○○與甲○○及綽號「阿發」之人，就
    上開運輸第三級毒品及私運管制物品進口之犯行，有犯意聯
    絡及行為分擔，應論以共同正犯；又被告乙○○與甲○○、
    「阿發」共同利用不知情之三達公司、立大公司、中華航空
    航空公司之物流、報關、航空等業者運輸第三級毒品愷他命
    之行為，為間接正犯。被告乙○○係以一私運行為，觸犯上
    開二罪名，屬想像競合犯，應依刑法第55條前段之規定，從
    一重之運輸第三級毒品罪處斷。又本件被告乙○○犯運輸第
    三級毒品罪，於偵查及審判中均自白犯罪，應依修正後毒品
    危害防制條例第17條第2 項之規定，減輕其刑。再按「刑法
    第59條之酌量減輕其刑，必於犯罪之情狀，在客觀上足以引
    起一般同情，認為即予宣告法定最低度刑期，猶嫌過重者，
    始有其適用」（最高法院97年度台上字第6887號判決要旨參
    照），被告所運輸來臺之第三級毒品愷他命純質淨重高達18
    61 .84公克，此等毒品如流入市面將對於國人身心有甚大之
    戕害，其犯罪情狀實難認符合客觀上足以引起一般同情之要
    件，則被告乙○○之辯護人為被告乙○○辯稱其犯罪情節輕
    微、惡性並非深重，顯有情輕法重之情，請依刑法第59條之
    規定，酌量減輕被告之刑云云，尚不足採。爰審酌被告乙○
    ○運輸入臺之愷他命純質淨重高達1861.84 公克，數量非少
    ，如未為警察機關及時查獲，流入市面勢將造成毒品氾濫，
    對我國社會安寧秩序及國人身體健康之潛在危害至鉅，然其
    犯後已坦承犯行，態度尚稱良好及其素行、生活狀況、犯罪
    之動機、目的、手段、參與程度等一切情狀，量處如主文所
    示之刑，以資懲儆。
(三)、沒收部分：
    按毒品危害防制條例第18條第1 項前段之規定，應予沒收銷
    燬之毒品，以經查獲之第一、二級毒品為限。又毒品依其成
    癮性、濫用性及對社會危害性，共分為四級，施用或持有第
    三、四級毒品，因其可罰性較低，故未設處罰之規定，僅就
    施用及持有第一、二級毒品科以刑罰。然鑑於第三、四級毒
    品均係管制藥品，特於同條例第11條之1 明定無正當理由，
    不得擅自持有；第18條第1 項後段復規定查獲之第三、四級
    毒品，無正當理由而擅自持有者，均沒入銷燬之，從而，依
    同條例第18條第1 項後段應沒入銷燬之毒品，專指查獲施用
    或持有之第三、四級毒品而言（惟依98年5 月20日修正公布
    之毒品危害防制條例第11條第5 項、第6 項規定，已就持有
    第三級、第四級毒品達純質淨重20公克以上論以刑責，是此
    部分應沒入銷燬之第三級、第四級毒品應限於持有純質淨重
    未滿20公克之情形）；倘係查獲製造、運輸、販賣、意圖販
    賣而持有、以非法方法使人施用、引誘他人施用或轉讓第三
    、四級毒品，既屬同條例相關法條明文規定處罰之犯罪行為
    ，即非該條項應依行政程式沒入銷燬之範圍。又同條例第19
    條第1 項所定「供犯罪所用或因犯罪所得之物」，係指犯第
    4 條至第9 條、第12條、第13條或第14條第1 項、第2 項之
    罪所用或所得之物，不包括毒品本身在內，是尚不得援用此
    項規定為第三、四級毒品之沒收依據。再同條例對於查獲之
    製造、運輸、販賣、意圖販賣而持有、以非法方法使人施用
    、引誘他人施用及轉讓第三、四級毒品之沒收，並無特別規
    定，如其行為已構成犯罪，則該毒品即屬不受法律保護之違
    禁物，應回歸刑法之適用，依刑法第38條第1 項第1 款之規
    定沒收之（最高法院96年度臺上字第884 號判決意旨參照）
    。經查，扣案之第三級毒品愷他命（驗前毛重1915.66 公克
    ，經取樣0.11公克鑑定用罄，總餘1899.73 公克，純度約百
    分之98，驗前總純質淨重約1861.84 公克），係因被告所犯
    運輸第三級毒品罪而查獲之第三級毒品，為違禁物，依上述
    說明，自應依刑法第38條第1 項第1 款規定予以沒收。又扣
    案用以包裹上開第三級毒品愷他命之包裝袋38只、鐵製圓盒
    38個、包裝鐵製圓盒之塑膠袋38只、裝載鐵製圓盒之紙箱1
    個，均有防止毒品裸露、逸出及潮濕之功用，並便於分裝、
    攜帶毒品，及掩飾扣案之第三級毒品愷他命而便於運輸毒品
    所用之物，既均係共同正犯「阿發」交付托運，應為共犯「
    阿發」所有之物，上揭物品均係用以盛裝、運輸毒品所用之
    物，均應依毒品危害防制條例第19條第1 項前段規定宣告沒
    收。至扣案NOKIA 廠牌行動電話2 支，被告供承係「阿發」
    交付其做為聯絡毒品運輸事宜之用，應為共犯「阿發」所有
    之物且供被告乙○○為本案犯行所用之物，均應依毒品危害
    防制條例第19條第1 項前段沒收；又扣案上開2 支NOKIA 廠
    牌行動電話所附之SIM 卡2 枚（門號分別為0000000000、00
    00000000號），因尚無證據證明為被告乙○○或共犯甲○○
    及「阿發」所有之物，爰不予宣告沒收。復扣案之MOTOROLA
    廠牌行動電話1 支（含SIM 卡1 枚，門號：0000000000），
    雖係共同被告甲○○持有並供本案犯行所用之物（見同上偵
    卷第7 頁），然因共同被告甲○○經通緝未到案，尚無證據
    證明該行動電話為共犯甲○○所有之物，先不予宣告沒收，
    附此敘明。又扣案之其餘261 個空鐵製圓盒及其外包之塑膠
    袋261 只，因無從證明與本案有直接關連，爰不予宣告沒收
    。另被告乙○○雖供稱本次運輸完成後綽號「阿發」之人允
    諾給予5 千元之報酬，然因被告乙○○經警查獲致未取得上
    揭報酬，是被告乙○○為本件犯罪並無所得，無庸為沒收之
    諭知，均併此敘明。
據上論斷，應依刑事訴訟法第299 條第1 項前段，修正後毒品危
害防制條例第4 條第3 項、第17條第2 項、第19條第1 項前段，
懲治走私條例第2 條第1 項、第11條、第12條，刑法第2 條第1
項後段、第11條、第28條、第55條前段、第38條第1 項第1 款，
判決如主文。
本案經檢察官蔡正傑到庭執行職務
中    華    民    國    98    年    12    月    18    日
                      臺灣桃園地方法院刑事第四庭
                          審判長法  官  袁雪華
                                法  官  林宜靜
                                法  官  張宇葭
以上正本證明與原本無異。
如不服本判決，應於判決送達後10日內，向本院提出上訴狀。
                                書記官  高  平
中    華    民    國    98    年    12    月    19    日
附錄本案論罪科刑法條：
毒品危害防制條例第4條第3項
製造、運輸、販賣第三級毒品者，處5 年以上有期徒刑，得併科
新臺幣7 百萬元以下罰金。
懲治走私條例第2條第1項
私運管制物品進口、出口逾公告數額者，處7 年以下有期徒刑，
得併科新臺幣3 百萬元以下罰金。
附表：
┌──┬───────────┬──────────┐
│編號│扣案物品              │備註                │
│    │                      │                    │
├──┼───────────┼──────────┤
│1   │第三級毒品愷他命（驗前│依刑法第38條第1 項第│
│    │毛重1915.66 公克，經取│1 款之規定宣告沒收之│
│    │樣0.11公克鑑定用罄，總│。                  │
│    │餘1899.73 公克，純度約│                    │
│    │百分之98，驗前總純質淨│                    │
│    │重約1861.84 公克）    │                    │
├──┼───────────┼──────────┤
│2   │直接裝盛第三級毒品愷他│依毒品危害防制條例第│
│    │命之包裝袋38只        │19條第1 項前段規定宣│
│    │                      │告沒之。            │
├──┼───────────┼──────────┤
│3   │鐵製圓盒38個          │依毒品危害防制條例第│
│    │                      │19條第1 項前段規定宣│
│    │                      │告沒之。            │
├──┼───────────┼──────────┤
│4   │包裝鐵製圓盒之塑膠袋38│依毒品危害防制條例第│
│    │只。                  │19條第1 項前段規定宣│
│    │                      │告沒之。            │
├──┼───────────┼──────────┤
│5   │裝載鐵製圓盒之紙箱1個 │依毒品危害防制條例第│
│    │                      │19條第1 項前段規定宣│
│    │                      │告沒之。            │
├──┼───────────┼──────────┤
│6   │NOKIA 廠牌行動電話2 支│依毒品危害防制條例第│
│    │                      │19條第1 項前段規定宣│
│    │                      │告沒之。            │
├──┼───────────┼──────────┤
│7   │上揭2 支行動電話所附之│                    │
│    │SIM 卡2 枚（門號分別為│                    │
│    │0000000000、0000000000│                    │
│    │號）                  │                    │
├──┼───────────┼──────────┤
│8   │MOTOROLA廠牌行動電話1 │                    │
│    │支（含SIM卡1枚，門號  │                    │
│    │：0000000000 ）       │                    │
├──┼───────────┼──────────┤
│9   │紙箱內其餘261 個空鐵製│                    │
│    │圓盒及其外包之塑膠袋  │                    │
│    │261 只                │                    │
└──┴───────────┴──────────┘

司法院資訊處製作；財團法人民間司法改革基金會備份。
